【裁判字號】    89,交聲,89
【裁判日期】    891215
【裁判案由】    聲明異議
【裁判全文】
臺灣嘉義地方法院交通事件裁定                      八十九年度交聲字第八九號
    原處分機關  公路局嘉義區監理所
    異議人  即  甲○○
    受處分人
右列異議人因違反道路交通管理處罰條例案件，對於交通部公路局嘉義區監理所於民
國八十九年十月十九日所為之裁決處分（原處分案號：８９嘉監五違字第九一八一號
)，聲明異議，本院裁定如左：
    主  文
異議駁回。
    理  由
一、異議意旨略以；異議人即受處分人甲○○於民國八十九年八月十日三時四十五分
    許，駕駛車號三Ｋ－一一○一號自小客車行經嘉義縣太保市○○路南新加油站前
    ，擦撞於路旁工作之行人陳香蘭，異議人於擦撞陳香蘭時，因認係擦撞東西，故
    未能停車查看，且事後亦與被害人達成和解，有不起訴分書可按。異議人確係因
    不知撞及行人，並非故意，此與道路交通管理處罰條例第六十二條第一項以明知
    為要件不合，原裁決未注意及此，不無誤解。且道路交通管理處罰條例第六十二
    條第一項僅規定吊銷駕駛執照，原處分機關未注意情節之輕重，竟處以永久不得
    考領駕駛執照，裁決不當。又原處分機關竟於八十九年十月十九日以異議人之同
    一事實，因酒醉駕車並肇事，經酒精測試達每公升○．六六毫克，違反道路交通
    管理處罰條例第三十五條第一項第一款規定吊扣駕駛執照六個月。是其二種處罰
    雖引用不同條文，但事實同一，故認原處分機關裁處不當云云。
二、按汽車駕駛人，駕駛汽車肇事致人受傷或死亡，應即採取救護或其他必要措施，
    並向警察機關報告，不得駛離；違者吊扣其駕照三個月至六個月；逃逸者吊銷駕
    駛執照，道路交通管理處罰條例第六十二條第一項載有明文；又汽車駕駛人，曾
    依道路交通管理處罰條例第六十二條第一項之規定吊銷駕駛執照者，不得考領駕
    駛執照，同條例第六十七條第一項規定甚明。再汽車駕駛人，駕駛汽車酒精濃度
    過量者，處新台幣六千元以上一萬二千元以下罰鍰，並當場禁止其駕駛及吊扣其
    駕駛執照六個月。因而肇事致人受傷者，並吊扣其駕駛執照一年，道路交通管理
    處罰條例第三十五條第一項第一款亦著有明文。
三、本院調閱本院八十九年度交訴字第九一號卷宗後，經查：
  （一）異議人固否認上開駕車肇事逃逸之事實，辯稱：係因僅發覺擦撞戴萬章之自
        小貨車而未見到陳香蘭受傷始駛離，並不知其已撞到人云云。惟查異議人駕
        車肇事逃逸之事實，業據被害人之夫戴萬章於警訊時指訴綦詳，而異議人於
        警訊時供稱：「當時我意識到有撞到東西，但不能確定有無撞擊到人」，「
        當時我駕三Ｋ一一零一號客貨兩用車，由嘉義往北港方向，沿嘉北公路方向
        ，知道有擦撞到東西，但詳細經過為何，並不清楚」，「我有喝酒，當時意
        識並不清楚，感覺有撞到東西，離開現場，並未盡到救護之義務」等語（參
        警卷第一頁背面、第二頁背面），足認被告當時已明知有擦撞到他物，而衡
        諸常情，駕車撞擊他車，可能導致人、車及其他財物受傷、損毀。又如因肇
        事致人受有傷害，肇事者應協助救護，乃道路交通管理處罰條例第六十二條
        課報汽車駕駛人之作為義務，被告當時既已查覺與不明物擦撞，則應可預見
        會導致之人、車損傷，然異議人竟心存譑僥倖，不下車查看而逃離現場以避
        責任，其辯稱不知傷云云，自屬卸責之詞，不足採信。又陳香蘭因此而受有
        左側骨骨折、右足背撕裂傷口及挫傷、頭部外傷、左耳撕裂傷等傷害之事實
        ，亦有診斷證明書可稽，則異議人駕車致人受傷而逃逸之事實甚明，違反道
        路交通管理處罰條例第六十二條第一項規定自屬明確。
  （二）異議人違反道路交通管理處罰條例第六十二條第一項規定之事實已如前述，
        原處分機關已就被告此部分吊銷其駕駛執照。而依同條例第六十七條第一項
        規定，違反該條例第六十二條第一項者，即不得考領駕駛執照，處分機關並
        無裁量餘地，是本件原處分機關裁處異議人吊銷駕駛執照，並不得考領駕照
        ，尚無違誤。
  （三）末按汽車駕駛人飲用酒類後其吐氣所含酒精濃度超過每公升○‧二五毫克者
        ，不得駕車，道路交通安全規則第一百十四條第二款定有明文。異議人於肇
        事後，經警於八十九年八月十日六時十八分許測得其吐氣所含酒精濃度高達
        每公升○‧六六毫克，有測試單一紙附卷可稽，則異議人駕駛汽車，酒精濃
        度過量之事實亦明確，原處分機關依道路交通安全處罰條例第三十五條第一
        項第一款裁處吊扣駕駛執照六個月，亦屬正當。
  （四）綜上，受處分人之異議為無理由，自應將其異議駁回。
據上論斷，應依道路交通案件處理辦法第十九條，裁定如主文。
中    華    民    國      八十九      年      十二      月    十五      日
臺灣嘉義地方法院交通法庭
                                法  官  張  育  彰
右正本證明與原本無異。
如不服本裁定，應於裁定送達後五日內向本院提出抗告狀（應附繕本）。
中    華    民    國      八十九      年      十二      月    二十      日
                                書記官  馮  澤  文


司法院資訊處製作；財團法人民間司法改革基金會備份。
